臺灣臺中地方法院刑事判決　　　　　　　　　　　　九十三年度易字第二五八七號
　　公　訴　人　臺灣臺中地方法院檢察署檢察官
　　被　　　告　乙○○
右列被告因詐欺案件，經檢察官聲請以簡易判決處刑（聲請案號：九十三年度偵字第
一七四二○號），本院臺中簡易庭認不宜以簡易判決處刑，簽移本院刑事庭改依通常
程序審理，被告於準備程序中就被訴事實為有罪之陳述，受命法官於聽取當事人之意
見後，本院合議庭裁定改由受命法官獨任以簡式審判程序審理，判決如左：
    主  文
乙○○幫助連續意圖為自己不法之所有，以詐術使人將本人之物交付，處有期徒刑參
月，如易科罰金，以參佰元折算壹日。
    事  實
一、乙○○前於民國九十年及九十一年間，因犯偽造文書等案件及施用毒品案件，經
    本院分別判處有期徒刑八月、三月及八月確定，復經本院就其上開所處有期徒刑
    八月、三月及八月，裁定應執行刑為有期徒刑一年五月確定，甫於九十三年三月
    十六日假釋出獄（嗣經撤銷假釋，於本案不構成累犯）。詎猶不知悔改，復在可
    預見其將銀行帳戶存摺、提款卡及印章等資料借予年籍不詳之成年男子「林萬源
    」後，「林萬源」所屬詐欺集團成員將可能藉由蒐集所得之銀行存摺、提款卡，
    遂行其詐欺取財犯罪之目的，而其發生並不違背自己本意之情況下，基於幫助他
    人連續犯詐欺取財罪之不確定故意，於九十三年七月下旬某日，在臺中市○○○
    街三六巷六號六樓之二號住處內，將如附表所示華南商業銀行水湳分行之存摺、
    提款卡及印章提供予「林萬源」供「林萬源」所屬詐欺集團成員使用。嗣「林萬
    源」所屬詐欺集團成員即基於意圖為自己不法所有之概括犯意，（１）於九十三
    年七月三十日上午十一時三十分許，撥打電話予甲○○，向甲○○詐稱其為中央
    健保局人員，因中央健保局要減收甲○○兒子之健保費，可利用自動櫃員機辦理
    退費云云，致使甲○○不知有詐陷於錯誤，於同日上午十二時二十八分許，在臺
    北市○○路○段一五一號７－１１便利商店內之自動櫃員機，依對方所告知之方
    式操作，而匯出新臺幣（下同）九千九百五十元至如附表所示乙○○帳戶內。旋
    「林萬源」所屬詐欺集團成員又撥打電話予甲○○騙稱：因甲○○操作錯誤，必
    須以另一張提款卡操作云云，致使甲○○再陷於錯誤，於同日上午十二時五十三
    分許，至臺北市○○路○段一四九之四九號之臺北市第九信用合作社自動櫃員機
    依對方指示操作，又匯出款項十一萬七千二百八十元至如附表所示乙○○帳戶內
    。（２）復於九十三年七月三十日，撥打電話予丙○○，向丙○○詐稱其為中央
    健保局人員，中央健保局要退健保費予丙○○云云，致使丙○○不知有詐陷於錯
    誤，於同日上午十二時四十七分許，至自動櫃員機，依對方所指示之方式操作，
    而匯出五萬七千三百七十五元至如附表所示乙○○帳戶內。嗣因甲○○及丙○○
    分別察覺有異，知悉受騙而報警循線查獲上情。
二、案經臺中市警察局第五分局報告臺灣臺中地方法院檢察署檢察官偵查後，聲請以
    簡易判決處刑，本院臺中簡易庭認為不宜以簡易判決處刑，簽移本院刑事庭改依
    通常程序審理。
    理  由
一、訊據被告乙○○對於右揭事實坦承不諱，核與被害人甲○○及丙○○於警詢中指
    述情節相符，並有如附表所示乙○○銀行帳戶之交易明細、開戶資料、開戶印鑑
    卡、臺北市第九信用合作社自動櫃員機交易明細表一張及中國信託商業銀行自動
    櫃員機交易明細表三張在卷可稽。且查，金融機構帳戶可供款項之存匯、提領，
    係一般人均可輕易申請開設，並無任何資格條件之限制，如非供作犯罪出入之帳
    戶或其他不法目的，應無隱匿自己名義帳戶而借用他人金融帳戶使用之必要；且
    邇來，利用報紙刊登不實廣告或撥打電話以各種退費名義向他人詐欺取財之犯罪
    類型層出不窮，該等犯罪，多數均係利用人頭帳戶作為出入帳戶，並經媒體廣為
    披載，被告對此自係知之甚明。參之被告係在已五、六年未曾與「林萬源」見面
    ，直至被告將帳戶借予「林萬源」前約一星期才再與「林萬源」偶遇，且被告並
    不知「林萬源」住處之情況下，將帳戶資料提供予「林萬源」使用，被告亦未與
    「林萬源」約定何時交還帳戶資料，業據被告於審理中直承在卷等節，益徵被告
    確有容任他人利用其帳戶犯詐欺取財罪之不確定故意允無疑義。是被告上開自白
    已足認確與事實相符，本案事證明確，被告犯行堪以認定。
二、按幫助犯之成立，主觀上行為人須有幫助故意，客觀上須有幫助行為。且幫助犯
    係從屬於正犯而成立，並無獨立性，故幫助犯須對正犯之犯罪事實，具有共同認
    識而加以助力，始能成立，其所應負責任，亦以與正犯有同一認識之事實為限，
    若正犯所犯之事實，超過其共同認識之範圍時，則幫助者事前既不知情，自不負
    責。從犯對正犯行為所認識之內容，如與正犯所發生之事實不一致時，應僅就其
    所認識之範圍負責。查，被告乙○○基於幫助詐欺取財之不確定故意，先後交付
    前揭存摺、提款卡及密碼，供「林萬源」所屬之詐欺集團作為犯詐欺取財之用，
    及「林萬源」與其所屬詐欺集團成員，確有先後向甲○○及丙○○詐欺取財得逞
    等節，固如前述，惟本案既查無積極證據足證「林萬源」所屬之詐欺集團成員確
    係犯詐欺取財罪為常業，亦無法證明被告對於「林萬源」所屬詐欺集團成員係以
    犯詐欺罪為常業一節亦有所認識，則核被告所為，係犯刑法第三十條第一項、第
    三百三十九條第一項之幫助連續詐欺取財罪。又被告幫助「林萬源」所屬詐欺集
    團成員犯詐欺取財罪，係屬從犯，茲衡諸其犯罪情節，並按正犯之刑減輕之。爰
    審酌被告犯罪之動機、目的、手段、其行為時係年滿二十八歲之成年男子，竟提
    供帳戶供他人作為詐欺取財工具，增加犯罪偵查機關查察犯罪困難、本案被害人
    甲○○及丙○○二人因受騙而匯款至被告帳戶之金額計為十八萬四千六百零五元
    ，及被告犯罪後坦承犯行之態度等一切情狀，量處如主文所示之刑，併諭知易科
    罰金之折算標準。
據上論斷，應依刑事訴訟法第四百五十二條、第二百七十三條之一第一項、第二百九
十九條第一項前段，刑法第三十條第一項、第二項、第三百三十九條第一項、第四十
一條第一項前段，罰金罰鍰提高標準條例第一條前段、第二條，判決如主文。
中      華      民      國    九十三    年     十二     月     三十     日
                                臺灣臺中地方法院刑事第十庭
                                        法  官  江  奇  峰
右正本證明與原本無異。
如不服本判決，應於判決送達後十日內向本院提出上訴狀，上訴於臺灣高等法院臺中
分院( 須附繕本 )。
                                        書記官
中      華      民      國    九十三    年     十二     月     三十     日
附錄本案論罪法條全文：
刑法第三百三十九條
意圖為自己或第三人不法之所有，以詐術使人將本人或第三人之物交付者，處五年以
下有期徒刑、拘役或科或併科一千元以下罰金。
以前項方法得財產上不法之利益或使第三人得之者，亦同。
前二項之未遂犯罰之。
附表
┌────┬──────────┬──────────┬────────┐
│戶    名│金融機構名稱        │帳號                │開戶日期（民國）│
├────┼──────────┼──────────┼────────┤
│乙○○  │華南商業銀行水湳分行│0000000000│九十三年六月十六│
│        │                    │一一號              │日              │
└────┴──────────┴──────────┴────────┘
